臺灣板橋地方法院交通事件裁定　　　 100年度交聲字第1817號
原處分機關　交通部公路總局臺北區監理所板橋監理站
聲明異議人
即受處分人　項勇智
上列聲明異議人即受處分人因違反道路交通管理處罰條例案件，
對於交通部公路總局臺北區監理所板橋監理站中華民國100 年5
月23日所為之板監裁字第裁41-C00000000號處分（原舉發通知單
號：中華民國100 年4 月24日新北市警交大字第C00000000 號）
，聲明異議，本院裁定如下：
    主  文
異議駁回。
    理  由
一、原處分以：異議人即受處分人項勇智於民國（下同）100 年
    4 月24日13時30分許，騎乘車牌號碼292-JAG 號普通重型機
    車，沿新北市○○區○○路往永和方向行駛，於行經該區○
    ○路與建一路口，未依規定兩段式左轉，而有不依標誌、標
    線號誌指示行駛之違規事實，為新北市政府警察局中和第二
    分局員山派出所警員在上開路口處攔查並當場填單舉發。異
    議人於應到案日期前向原處分機關即交通部公路總局臺北區
    監理所板橋監理站提出陳述，經原處分機關向如上舉發員警
    職配之新北市政府警察局中和第二分局再行查證後，依原舉
    發機關函覆本件異議人違規行為明確，暨提出舉發員警詳述
    本案攔查填單舉發違規歷程之查詢表、繪製攔查位置圖及違
    規地點現場照片影本等事證，仍認異議人如上違規行為屬實
    ，於100 年5 月23日作成板監裁字第裁41-C00000000號裁決
    書，裁處異議人罰鍰新臺幣（下同）600 元，並記違規點數
    1 點。
二、異議人聲明不服意旨則稱：員警舉發伊於100 年4 月24日，
    在新北市○○區○○路與建一路口，有騎乘車牌號碼292-JA
    G 號普通重型機車未依兩段式左轉之違規，然於違規舉發當
    日，上開路口之道路右方所設機車須兩段式左轉標誌，其下
    加裝之附牌與伊當日行車方向已有明顯偏離，與機車須兩段
    式左轉標誌皆同時加裝附牌之一般慣例不符，伊騎乘機車行
    經上開路口欲左轉，需注意很多路況，故無法察覺前述非標
    準之標誌而違規，請法院給予合理裁罰云云。
三、按機器腳踏車行駛至交岔路口，其轉彎，應依標誌或標線之
    規定行駛，道路交通安全規則第99條第2 項前段定有明文。
    又機慢車兩段左轉標誌係用以告示左轉汽缸總排氣量未滿55
    0 立方公分機器腳踏車或慢車駕駛人應遵照號誌指示，在號
    誌顯示允許直行時先行駛至右前方路口之左轉待轉區等待左
    轉，俟該方向號誌顯示允許直行後，再行續駛，以兩段方式
    完成左轉；本標誌設於實施機慢車兩段左轉路口附近顯明之
    處，並配合劃設機慢車左轉待轉區○○○○道路交通標誌標
    線號誌設置規則第65條所明定。次按汽車駕駛人轉彎時，不
    依標誌、標線、號誌指示者，處600 元以上1,800 元以下罰
    鍰，並記違規點數1 點，道路交通管理處罰條例第48條第1
    項第2 款、第63條第1 項第1 款亦均有明定。而所謂「汽車
    」，係指在道路上不依軌道或電力架線而以原動機行駛之車
    輛（包括機器腳踏車），道路交通管理處罰條例第3 條第8
    款、道路交通安全規則第2 條第1 項第1 款分別定有明文。
四、經查：
(一)、異議人於100 年4 月24日13時30分許，騎乘車牌號碼292-JA
    G 號普通重型機車，沿新北市○○區○○路往永和方向行駛
    ，於行經設有機慢車須兩段式左轉標誌之新北市○○區○○
    路與建一路口時，未依兩段式左轉，而有不依標誌、標線號
    誌指示行駛之違規行為，經新北市政府警察局中和第二分局
    員山派出所警員在前開路口處攔停開單舉發；異議人於應到
    案日期前即向原處分機關提出不服申述，經原舉發機關函覆
    本件異議人違規行為明確，暨提出舉發員警詳述本案攔查填
    單舉發違規歷程之查詢表、繪製攔查位置圖及違規地點現場
    照片影本等事證為據，原處分機關乃以異議人前開違規行為
    屬實，作成原處分裁處異議人罰鍰600 元，並記違規點數1
    點，有新北市政府警察局100 年4 月24日舉發違反道路交通
    管理事件通知單通知聯、新北市政府警察局中和第二分局10
    0 年5 月12日新北警中二交申字第1000016539號函、受理違
    反交通管理事件被通知人申訴理由查詢表、現場照片影本6
    張及裁決書等均在卷可稽（見本院卷第8 、10至15、5 頁）
    。
(二)、承上，觀諸本件違規地點現場照片所示（見本院卷第13至15
    頁之現場照片影本6 張），足悉本件異議人違規地點即新北
    市○○區○○路往永和方向與建一路口之道路右側人行道顯
    明處，確有懸掛機車須兩段式左轉標誌，又上開路段並劃設
    有機車待轉區之圖示（即連城路往永和方向之連城路347 巷
    巷口）等標線清晰完整可見，況且前述沿連城路往永和方向
    路段，於行駛通過建一路口前、後之內側車道路面，亦均劃
    設有「禁行機車」之黃色字體標示清楚可辨，是異議人駕駛
    車號292-JAG 號普通重型機車沿連城路往永和方向行駛，自
    應依上揭標線指示行駛在外側車道，而於行經連城路與建一
    路口時，適足以清楚觀見緊臨該外側道路右方人行道顯明處
    設置懸掛之機車須兩段式左轉標誌。另依如上現場照片所示
    （見本院卷第15頁下方），前稱於連城路往永和方向與建一
    路口之道路右側人行道顯明處所懸掛機車須兩段式左轉標誌
    ，其下加裝之文字附牌固有偏離連城路往永和方向通行所見
    者，惟用路人仍可清楚辨識其餘路面繪製之「禁行機車」、
    待轉區○○○○○段式左轉圖示等標線、標誌，復參酌前揭
    機車須兩段式左轉之懸掛式標誌、路面圖示標線之面積甚大
    ，並依法定之藍底白色圖樣醒目設計方式為之，顯無無法辨
    識該等交通標誌、標線，以致機慢車騎士難以目視其存在，
    而無從遵守該等標誌、標線指示資以行駛之情形，禁制指示
    堪稱詳盡。再，異議人既屬合法考領有機車駕駛執照之人，
    自當知悉轉彎時應依標誌、標線指示行駛並遵守道路交通安
    全規則之規定，否則必將紊亂行車秩序，且影響其他用路人
    、車之權益，故異議人於舉發當時無視該等禁制標誌、標線
    指示，未依規定兩段式左轉，無論係明知而故意違規，或因
    疏失致未發現該等禁制標誌、標線而有違規行為，均應受罰
    ，是異議人確有原處分所指之交通違規事實，甚屬明確。異
    議人首開辯詞，尚無足採。綜前所論，異議人旨揭交通違規
    行為，其所憑事證已臻明確，堪可認定，原處分機關因據裁
    罰，核無違誤，本件聲明異議為無理由，應予駁回。
五、據上論斷，應依道路交通事件處理辦法第18條，裁定如主文
    。
中    華    民    國   100    年    7     月    21    日
                       交通法庭法  官   黎錦福
上列正本證明與原本無異。
如不服本裁定，應於裁定送達後5 日內敘明抗告理由，向本院提
出抗告狀。
                               書記官   蔡麗春
中    華    民    國   100    年    7     月    21    日